【裁判字號】    92,易緝,31
【裁判日期】    920807
【裁判案由】    詐欺等
【裁判全文】
臺灣彰化地方法院刑事判決                          九十二年度易緝字第三一號
    公  訴  人  臺灣彰化地方法院檢察署檢察官
    被      告  乙○○
右列被告因偽造文書案件，經檢察官提起公訴（八十八年度偵字第六三九二、七四五
三號），本院判決如左：
    主      文
乙○○共同偽造公印文，累犯，處有期徒刑壹年。
扣案如附表所示之偽造特種文書、私文書均沒收。
    事      實
一、乙○○前因偽造文書案件，經臺灣臺北地方法院以八十六年度易緝字第二九三號
    判決判處有期徒刑五月，如易科罰金以三百元折算一日確定，於民國八十七年六
    月十四日在監服刑期滿執行完畢。詎仍不知悔改，於八十八年六月上旬，乙○○
    竟與吳文乾（另經本院判處有期徒刑一年三月確定）及「廖」姓成年男子及另一
    不詳姓名之成年男子（真實姓名、年籍均不詳），共同基於意圖為自己不法所有
    之概括犯意，企圖持用偽造身分證、車籍資料、車牌詐向汽車典當業者典當失竊
    之自小客車，騙取質借現款，朋分花用，乃於八十八年六月十三日，由吳文乾提
    供其個人照片二張交予乙○○轉交廖姓男子，製成偽造之「丙○○」國民身分證
    （男、四十五年六月十五日生、國民身分證統一編號：Ｚ000000000、
    住臺北市○○區○○路三二二巷二六號四樓、偽造為住彰化縣彰化市○○街一七
    ○號）一枚，其上「內政部印」公印文亦出於偽造，嗣於同年月十四日上午八時
    許，吳文乾、乙○○與廖姓男子在臺北縣土城市○○路「海霸王餐廳」外會合後
    ，另不詳姓名男子則駕駛懸掛偽造「ＤＦ─三五三九」號車牌兩面之失竊自小客
    車一部（原車輛車牌號碼為Ｂ七－七七八一號、引擎號碼ＶＱ00000000
    號，裕隆日產牌、ＣＥＦＩＲＯ型，乃甲○○所有於八十八年六月六日上午八時
    許，在臺中縣神岡鄉○○村○○路七一號前，為不詳身分之人所竊），該廖姓男
    子則將均屬偽造之「丙○○」國民身分證、車牌號碼ＤＦ－三五三九號之汽車新
    領牌照登記書及行車執照、引擎號碼ＶＱ00000000號裕隆汽車製造股份
    有限公司電子計算機開立專用汽車出廠與貨物稅完稅照證（中區國稅貨照苗字第
    三四一二三五號）、第一產物保險股份有限公司之「丙○○」強制汽車責任保險
    保險證（號碼0000－0000000）交予吳文乾，並囑吳文乾將前揭證件
    上資料詳為記誦，同日上午即由吳文乾與另不詳姓名男子駕駛前揭懸掛偽造「Ｄ
    Ｆ─三五三九」號車牌車輛取道高速公路南下，乙○○與該廖姓男子則共乘由該
    男子所駕駛車牌號碼不詳之另部自小客車尾隨於後，欲一同前來彰化縣境內典當
    該部失竊自用小客車以行騙金錢。同日上午十一時許，兩車至高速公路溪湖交流
    道進入彰化縣溪湖鎮轄內後，吳文乾即一人駕駛該部失竊自小客車於前，乙○○
    、廖姓男子及另一不詳身分男子三人則共乘另部自小客車跟隨於側，以伺接應，
    吳文乾繼而持用前揭偽造之證件資料，基於詐欺取財之概括犯意，先至彰化縣溪
    湖鎮○○路○段三三七號「濟明汽車」，向該公司職員黃萬全出示行使前揭證件
    ，詐稱該車係其所有，意欲以新臺幣（下同）五十萬元典當該輛自小客車，惟因
    彰化縣前曾發生類似案件，黃萬全已有所警覺，遂表示錢不夠，吳文乾等始無法
    得逞。吳文乾又基於同一手法，又至彰化縣另二家汽車借款業者，以同手法向成
    年之業者行騙，惟亦無法得逞（因吳文乾非彰化縣人，已無法指認係至何處典當
    ），然渠等所為偽造及行使各該不實文書均足以生損害於丙○○本人及戶政、公
    路監理機關對於戶籍、車籍業務管理之正確性。迄八十八年六月十四日下午五時
    四十分許，吳文乾一人駕駛前該失竊自用小客車於彰化縣員林鎮○○路一二七號
    前，為接獲業者通知而趕至之員警當場查獲，並扣得共犯吳文乾、廖姓男子所有
    如附表所示之物。
二、案經彰化縣警察局移送及彰化縣警察局彰化分局報告臺灣彰化地方法院檢察署檢
    察官偵查起訴。
    理      由
一、右揭事實，業據被告乙○○於本院審理時坦承不諱，核與共犯吳文乾於警詢、偵
    查及本院八十八年度易字第一三三三號審理時供述情節相符，並經被害人丙○○
    、甲○○指訴明確，復有贓物認領保管單一份、贓車照片四張、車籍作業系統─
    查詢認可資料、臺北市監理處八十八年七月二日北市監三字第八八六一九九九三
    ○○號函檢附「ＤＦ─三五三九」存檔、「汽車新領牌照登記書」影本、裕隆公
    司八十八年六月廿九日車管字第二六號函、第一產物八十八年七月廿八日一產汽
    字第八八三○三號函檢附「保險證號0000－0000000」留存之保險單
    底影本等物附卷可稽，及均屬偽造之「丙○○」國民身分證、汽車新領牌照登記
    書、行車執照、裕隆汽車製造股份有限公司電子計算機開立專用汽車出廠與貨物
    稅完稅照證（中區國稅貨照苗字第三四一二三五號）、第一產物保險股份有限公
    司之「丙○○」強制汽車責任保險保險證（號碼0000－0000000號）
    各一份、「ＤＦ─三五三九」號偽造車牌二面扣案為憑，足徵被告前揭自白應屬
    實情。本案事證已臻明確，被告犯行至堪認定。
二、按刑法上所稱之公印，係指表示公署或公務員資格之印信而言，如不足以表示公
    署或公務員之資格者，不得謂之公印，即為普通印章。被告於行車執照上偽造「
    交通部行車執照之章」、「台灣省公路局行車執照之章」，及汽車新領牌照登記
    書上偽造「台北市監理處汽車登記發照章」、「交路檢驗員陳振桂」、「交通部
    委託裕隆汽車公司代辦申請牌照檢驗章」等印文，在機關全銜之下既綴有特定用
    途之文字，其非依印信條例規定，由上級機關所製發之印信，以表示該機關之資
    格者甚明，自非公印（最高法院六十九年台上一六七六號判例要旨、最高法院七
    十二年台上字第一八二三號刑事判決要旨參照）。而汽車牌照（包括號牌及行車
    執照）為公路監理機關所發給，僅為行車之許可憑證，自屬刑法第二百十二條所
    列特許證之一種（最高法院六十三年台上字第一五五０號判例要旨、最高法院六
    十四年度第三次刑庭庭推總會議決議均參照）。再按受公務機關委託承辦公務之
    人，其所辦理之特定事項，雖源於公務機關之委託，而有處理之權限，但該受委
    託之人，仍不能認係刑法上之公務員，其於辦理委託事項時所制作之文書，即非
    公文書。從而政府委託民間汽車工業自行檢驗其生產之汽車，而制作「汽車新領
    牌照登記書」，即與公文書之性質有間（最高法院九十一年度台上字第六一三０
    號刑事判決要旨參照）。核被告乙○○所為，係犯刑法第三百四十九條第二項之
    搬運贓物罪、第二百十八條之偽造公印文罪（內政部印部分，起訴書漏載罪名）
    、第二百十七條之偽造印文罪（「交通部行車執照之章」、「台灣省公路局行車
    執照之章」部分，起訴書漏載罪名）、第二百十六條、第二百十二條之行使偽造
    特種文書罪（汽車號牌、行車執照、國民身分證）、第二百十六條、第二百十條
    之行使偽造私文書罪（汽車新領牌照登記書、貨物稅完稅照證、保險證）、第三
    百三十九條第三項、第一項之詐欺取財未遂罪。公訴意旨就前揭偽造私文書部分
    ，均誤指為特種文書，容有未洽，爰於社會基本事實同一之範圍內變更起訴法條
    。被告於偽造之「裕隆汽車製造股份有限公司電子計算機開立專用汽車出廠與貨
    物稅完稅照證」私文書上，偽造「裕隆汽車製造股份有限公司三義工廠繳納貨物
    稅專用章」、「董事長吳舜文繳納貨物稅專用章」、「羅鍇」及「苗栗縣貨物稅
    廠商出廠章戳」等印文，及「第一產物保險股份有限公司強制汽車責任保險保險
    證」之私文書上，偽造「第一產物保險股份有限公司」、「陳明傑」及「第一產
    物保險股份有限公司總經理之章」等印文，及「汽車新領牌照登記書」上偽造「
    台北市監理處汽車登記發照章」、「交路檢驗員陳振桂」、「交通部委託裕隆汽
    車公司代辦申請牌照檢驗章」、「丙○○」等印文，均係偽造私文書之部分行為
    ，而偽造私文書、特種文書之低度行為，又為行使各該偽造文書之高度行為所吸
    收，不另論罪。至於偽造身分證上「內政部印」之公印文，及行車執照上偽造之
    「交通部行車執照之章」、「台灣省公路局行車執照之章」印文部分，則不能為
    偽造特種文書行為所吸收（參照司法院大法官會議釋字第八十二號解釋、最高法
    院七十九年度台上字第六０號刑事判決要旨）。被告乙○○與共犯吳文乾、廖姓
    成年男子、不詳姓名成年男子間，關於前揭犯行，有犯意聯絡及行為分擔，均為
    共同正犯。被告前揭所為連續偽造印文、行使偽造特種文書及私文書、詐欺取財
    未遂犯行，各屬時間緊接，方法相同，皆觸犯構成要件相同之罪名，顯係各基於
    概括犯意反覆為之，均應依連續犯之規定論以一罪，並均依法加重其刑。又其所
    犯行使偽造特種文書罪、行使偽造私文書罪間，係以一行為而觸犯數個相異之罪
    名，為想像競合犯，應從較重之行使偽造私文書罪論處。再被告所犯搬運贓物罪
    、偽造公印文罪、偽造印文罪、行使偽造私文書罪及詐欺取財未遂罪間，互有方
    法結果之牽連關係，應從較重之偽造公印文罪論處（偽造公印文罪雖與行使偽造
    私文書罪法定刑度相當，惟前者嚴重侵害公務機關之公信力，易使民眾產生較大
    之信賴，且不須以致生損害於公眾或他人為其構成要件，犯罪情節較屬重大）。
    查被告前因偽造文書案件，經臺灣臺北地方法院以八十六年度易緝字第二九三號
    判決判處有期徒刑五月，如易科罰金以三百元折算一日確定，於八十七年六月十
    四日在監服刑期滿執行完畢，有刑案資料查註紀錄表及臺灣高等法院被告全國前
    案紀錄表在卷可按，其受有期徒刑之執行完畢，五年內再犯本件法定本刑有期徒
    刑以上之罪，為累犯，應就從一重論處之偽造公印文罪依法加重其刑。爰審酌被
    告偽造公印文及行使偽造文書以詐取財物，嚴重危害公務機關之公信及國家經濟
    秩序，惡性重大，不宜輕縱，惟念被告於本院審理時已能坦承犯行，態度良好，
    並參酌其犯罪之動機、方法、手段、所生危害、經通緝多年到案、具有國中畢業
    學歷之智識程度等一切情狀，量處如主文所示之刑，以示懲儆。附表所示偽造之
    特種文書、私文書，均為共犯吳文乾及廖姓男子所有，且供前揭犯罪使用之物，
    業據共犯吳文乾供述明確，均應依刑法第三十八條第一項第二款之規定，宣告沒
    收。至於前揭文書上所偽造之公印文及印文，皆係前揭文書之組成部分，整體文
    書既遭沒收，別無再就個別公印文或印文依刑法第二百十九條予以沒收之必要（
    最高法院八十九年度台上字第三七五七號刑事判決同此意旨）。另偽造之車牌兩
    面、行車執照一張、「丙○○」國民身分證一張、保險證一張等物，雖於共犯吳
    文乾涉案部分判決確定後，經檢察官執行沒收完畢，有處分命令一份在卷足稽，
    惟依最高法院六十五年度第五次刑庭庭推總會議決議之見解，仍應於本案中諭知
    沒收，附此敘明。
據上論斷，應依刑事訴訟法第二百九十九條第一項前段、第三百條，刑法第二十八條
、第三百四十九條第二項、第二百十八條、第二百十七條、第二百十六條、第二百十
二條、第二百十條、第三百三十九條第一項、第三項、第五十五條、第四十七條、第
三十八條第一項第二款，罰金罰鍰提高標準條例第一條前段，判決如主文。
本案經檢察官孫沛琦到庭執行職務。
中    華    民    國    九十二      年      八      月        七        日
                                臺灣彰化地方法院刑事第三庭
                                    法      官  高  文  崇
右正本證明與原本無異。
如不服本判決，應於判決送達後十日內向本院提出上訴狀( 須附繕本 )。
告訴人或被害人對於判決如有不服具備理由請求檢察官上訴者，其上訴期間之計算係
以檢察官收受判決正本之日期為準。
                                    法院書記官  謝  志  鑫
中    華    民    國    九十二      年      八      月      十四        日
刑法第三百四十九條第二項：
搬運、寄藏、故買贓物或為牙保者，處五年以下有期徒刑、拘役或科或併科一千元以
下罰金。
刑法第二百十八條
偽造公印或公印文者，處五年以下有期徒刑。
盜用公印或公印文，足以生損害於公眾或他人者，亦同。
刑法第二百十七條
偽造印章、印文或署押，足以生損害於公眾或他人者，處三年以下有期徒刑。
盜用印章、印文或署押，足以生損害於公眾或他人者，亦同。
刑法第二百十六條
行使第二百十條至第二百十五條之文書者，依偽造、變造文書或登載不實事項或使登
載不實事項之規定處斷。
刑法第二百十二條
偽造、變造護照、旅券、免許證、特許證及關於品行、能力、服務或其他相類之證書
、介紹書，足以生損害於公眾或他人者，處一年以下有期徒刑，拘役或三百元以下罰
金。
刑法第二百十條
偽造、變造私文書，足以生損害於公眾或他人者，處五年以下有期徒刑。
刑法第三百三十九條
意圖為自己或第三人不法之所有，以詐術使人將本人或第三人之物交付者，處五年以
下有期徒刑、拘役或科或併科一千元以下罰金。
以前項方法得財產上不法之利益或使第三人得之者亦同。
前二項之未遂犯罰之。
附表：
一、偽造之「丙○○」國民身分證一枚（上有「內政部印」一枚）。
二、偽造之車輛號牌「ＤＦ─三五三九」車輛號牌兩面。
三、偽造之車號「ＤＦ─三五三九」號車汽車新領牌照登記書（上有「丙○○」、「
    台北市監理處汽車登記發照章」、「交路檢驗員陳振桂」、「交通部委託裕隆汽
    車公司代辦申請牌照檢驗章」印文各一枚）。
四、偽造之車號「ＤＦ─三五三九」號行車執照（上有「交通部行車執照之章」及「
    臺灣省公路局行車執照之章」各一枚）。
五、偽造之裕隆汽車製造股份有限公司電子計算機開立專用汽車出廠與貨物稅完稅照
    證（上有「裕隆汽車製造股份有限公司三義工廠繳納貨物稅專用章」、「董事長
    吳舜文繳納貨物稅專用章」、「羅鍇」及「苗栗縣貨物稅廠商出廠章戳」印文各
    一枚）。
六、第一產物保險股份有限公司強制汽車責任保險保險證（上有「第一產物保險股份
    有限公司」、「陳明傑」及「第一產物保險股份有限公司總經理之章」印文各一
    枚）。


司法院資訊處製作；財團法人民間司法改革基金會備份。
